【裁判字號】    92,訴,1963
【裁判日期】    921027
【裁判案由】    強盜等
【裁判全文】
臺灣臺中地方法院刑事判決                        九十二年度訴字第一九六三號
    公  訴  人  臺灣臺中地方法院檢察署檢察官
    被      告  丙○○  男  三.
    指定辯護人  本院公設辯護人  戊○○
右列被告因強盜等案件，經檢察官提起公訴（九十二年度偵字第一四０五七號），本
院判決如左：
    主  文
丙○○連續意圖為自己不法之所有，攜帶兇器，以脅迫至使不能抗拒，而使他人交付
其物，處有期徒刑拾年。
扣案之西瓜刀壹把、黑色玩具手槍壹枝（含彈匣壹個）及購物袋壹個，均沒收。
    事  實
一、丙○○前於民國九十一年間因強盜等案件，經本院九十一年度訴字第六九一號就
    所犯竊盜罪、強盜罪分別判處有期徒刑一年、十年，並定其應執行刑為十年八月
    ，經提起上訴後，臺灣高等法院臺中分院於九十一年五月三十一日以九十一年度
    上訴字第六七三號判決駁回上訴，臺灣高等法院臺中分院檢察署檢察官因認丙○○前開所犯竊盜罪部分業已確定，乃於九十一年七月九日先將丙○○送監執行，
    並於九十二年四月十一日因該部分徒刑縮短刑期執行完畢出監。惟前開案件經最
    高法院認定丙○○前開所犯竊盜及強盜案件，具有牽連關係，而屬裁判上一罪，
    並分別以九十一年度台上字第四八六０號、九十二年度台上字第一二四九號撤銷
    臺灣高等法院臺中分院九十一年度上訴字第六七三號、九十一年度上更一字第二
    五０號判決後，臺灣高等法院臺中分院於九十二年五月二十七日以九十二年度上
    更二字第八三號認定丙○○所犯前開竊盜及強盜案件，有方法結果之牽連關係，
    而依較重之加重強盜罪論處，並判處有期徒刑八年，經提起上訴後，最高法院九
    十二年度台上字第四三六一號判決上訴駁回，全案終告確定（故丙○○雖曾就該
    案竊盜罪部分於九十一年七月九日入監服刑，並於九十二年四月十日因縮刑期滿
    出監，但未構成累犯）。詎丙○○於九十二年四月十日出監後，竟不知悔改，復
    基於意圖為自己不法所有之竊盜犯意及強盜概括犯意，先於九十二年七月十日二
    十時許，在臺中市○○路六００號附近，以自備鑰匙竊取己○○所有車牌號碼Ｈ
    Ｋ九─三四一號重型機車，得手後，供己騎用。繼之：
    (一)於翌日即同年月十一日上午九時許，即攜帶其所有在客觀上足以對於人之生命
      、身體造成危險性而可供作兇器使用之黑色玩具手槍一枝及西瓜刀一把（均置
      於扣案之購物袋內），騎乘前開機車至臺中市○○區○○路二段六十四號阿鴻
      檳榔攤，向該檳榔攤小姐庚○○佯稱要購買檳榔新臺幣（下同）一百元、七星
      牌香煙二包、啤酒六瓶、維士比一瓶等物，並趁庚○○依其指示將上開商品放
      入其所攜帶之購物袋時，取出袋內之西瓜刀，抵住庚○○腰部，以此強暴方式
      喝令庚○○拿出錢來，至使庚○○不能抗拒。惟經庚○○呼救後，檳榔攤內人
      員迅即跑出推倒丙○○本欲騎乘逃離之機車，並打落丙○○所持有之西瓜刀，
      丙○○乃從身上另取出自備之黑色玩具手槍一枝嚇阻庚○○等人追逐，並趁隙
      逃逸，前開購物袋及袋內商品則丟於該檳榔攤處，以致未能順利強取財物。
    (二)丙○○隨之在路邊攔下辛○○所駕駛車牌號碼Ｙ五─二四三號營業小客車繼續
      逃逸，但因沿路不斷有人打電話給辛○○，丙○○懷疑辛○○係與阿鴻檳榔攤
      熟識之人，乃將所有之黑色玩具手槍放在上衣內，並指向辛○○，命令辛○○
      依其指示駕車。於當日上午十時許，行經臺中市○○○路與民族路口時，丙○○將該枝玩具手槍拿出，喝令辛○○如果要命，就下車，以此脅迫方式至使辛○○不能抗拒，依其指示下車，丙○○即強取該輛營業小客車，自行駕駛逃逸
      。
    (三)丙○○駕駛前開營業小客車途經中興大學校區附近，不慎撞及安全島翻車，乃
      立即下車離開現場，並跑入中興大學校區內，約於當日上午十時十分許，在中
      興大學作物大樓前，見乙○○正騎乘車牌號碼ＷＫＧ─四一八號輕型機車駛來
      ，即持前開黑色玩具手槍指向乙○○，喝令交出機車，以此脅迫方式至使乙○○不能抗拒，而交付該輛機車予丙○○。
    (四)丙○○得逞後，騎乘該輛機車行駛約五十公尺，見甲○○所有車牌號碼Ｘ五─
      六二九七號自小客車正停放在該處路旁卸貨，乃又持前開黑色玩具手槍指向甲○○，喝令甲○○交出鑰匙，以此脅迫方式至使甲○○不能抗拒，將該車鑰匙
      交付予丙○○，丙○○旋即改駕駛該輛自小客車駛出校園，繼續逃逸。
    嗣經臺中市警察局一一０勤務中心通報攔截丙○○所強盜之車牌號碼Ｘ五─六二
    九七號自小客車，臺中市警察局第五分局四平派出所警員陳天相於是日中午十二
    時三十分許，在臺中市○○區○○路四七二號前，發現車牌號碼Ｘ五─六二九七
    號自小客車，經請求支援後，臺中市警察局第五分局警備隊警員司英雄、吳東沛
    迅即駕駛巡邏車到場支援，並將巡邏車停放在該自小客車車前處，警員陳天相、
    司英雄、吳東沛均站立在該自小客車駕駛座車門旁，由警員司英雄敲打車窗，喝
    令丙○○下車，詎丙○○明知該自小客車前方停放有巡邏車，竟為圖脫免逮捕，
    而基於損壞公務員職務上掌管物品之犯意，踩踏油門往前衝撞該輛巡邏車，致使
    該輛巡邏車之右側前後車門、右後葉子板均凹陷損壞，繼之又迅速倒車欲求逃脫
    ，警員陳天相、司英雄、吳東沛見狀立即舉槍朝該自小客車車輪射擊，終致該自
    小客車四輪全破無法行駛，並致丙○○受有左大腿子彈穿刺傷，而與其餘到場支
    援警員合力將之逮捕，並起獲丙○○所有之前開西瓜刀一把、黑色玩具手槍一枝
    （含彈匣一個）及購物袋一個，進而查悉全情。
二、案經臺中市警察局第五分局報告臺灣臺中地方法院檢察署檢察官偵查起訴。
    理  由
一、右揭事實，業據被告丙○○於警訊、偵查及本院審理時均坦承不諱，核與被害人
    己○○、庚○○、甲○○於警訊時，被害人辛○○、乙○○於警訊及本院審理時
    指訴之情節相符，復經參與圍捕被告之臺中市警察局第五分局四平派出所警員即
    證人陳天相、梁金憲、臺中市警察局第五分局警備隊警員即證人司英雄於本院審
    理時結證無訛，並有臺中市警察局第五分局扣押筆錄一份、現場圖一紙、照片十
    四張、臺中市警察局第三分局受理刑事案件報案三聯單二紙（被害人乙○○、甲○○報案）、臺中市警察局第六分局受理刑事案件報案三聯單一紙（被害人庚○○報案）、車輛竊盜、車牌失竊資料個別查詢報表─查詢車輛認可資料一份附卷
    可稽，及扣案之西瓜刀一把、黑色玩具手槍一枝（含彈匣一個）及購物袋一個可
    資佐憑，可知被告右開自白，確與事實相符，堪予信採。又：
（一）按任何人未經他人同意，不得擅取他人財物，此乃至明之理。被告丙○○與被
      害人己○○、庚○○、辛○○、乙○○、甲○○均不相識，竟擅自拿取被害人
      己○○之重型機車，並以如前所述之強暴、脅迫方式先後強取被害人庚○○財
      物未遂，強取被害人辛○○之營業小客車、被害人乙○○之輕型機車、被害人
      甲○○之自小客車得逞；被告丙○○復於警訊中自承：竊取被害人己○○之重
      型機車是為做案用；而在阿鴻檳榔攤，是因購買的東西超過身上的錢，才起意
      行搶等語；強盜被害人辛○○、乙○○、甲○○之車輛，係為供作其逃逸之交
      通工具等語，有警訊筆錄可考，足徵被告丙○○確有意圖為自己不法所有之竊
      盜及強盜犯意至明。
（二）又按刑法第三百二十八條第一項所稱之「強暴」，指對人之身體，且足以抑制
      他人抵抗程度之有形力之行使；亦即直接或間接對於人之身體施以暴力，壓制
      被害人之抗拒。所稱之「脅迫」，指惡害內容足以使人無法抗拒之通知行為；
      亦即以威嚇加之於被害人，使其精神上產生恐怖之心裡。又按強盜罪之強暴脅
      迫，祇須壓抑被害人之抗拒或使被害人身體上、精神上處於不能抗拒之狀態為
      已足，其暴力縱未與被害人身體接觸，仍不能不謂有強暴脅迫行為。另按被告
      於行劫時，攜帶槍械向事主威嚇，是已對於被害人實施強脅行為，與僅乘人不
      備而搶奪其財物者，迥乎不同。再按攜帶假手槍，冒充真槍以威脅事主，奪取
      財物，已達於使人不能抗拒之程度，應成立強盜罪。最高法院二十年非字第二
      ０一號、二十六年滬上字第九號判例均可參照。查本件被告丙○○持西瓜刀抵
      住被害人庚○○，又持外觀與真槍相仿之黑色玩具手槍威嚇被害人辛○○、乙○○、甲○○，且被害人辛○○、乙○○、甲○○均依其指示交付財物，參諸
      前揭判例意旨，被告丙○○對被害人庚○○所實施之強暴行為，及對被害人辛○○、乙○○、甲○○所實施之脅迫行為，顯均已達壓抑被害人自由意思之程
      度，而使各該被害人處於不能抗拒之程度至明。
（三）綜上所陳，本件事證明確，被告丙○○右開犯行，洵堪認定。
二、查被告丙○○竊取被害人己○○所有重型機車部分，核係犯刑法第三百二十條第
    一項之普通竊盜罪；其以西瓜刀抵住被害人庚○○喝令交出錢財未能得逞部分，
    則係犯同法第三百三十條第二項、第一項之攜帶兇器強盜未遂罪；另以扣案之黑
    色玩具手槍先後脅迫被害人辛○○、乙○○、甲○○，並分別強取渠等交通工具
    部分，則係犯同法第三百三十條第一項之攜帶兇器強盜罪。又按警用巡邏車係公
    務員因執行警察職務所掌管，且係其執行警察職務所必須之物品，則被告駕車衝
    撞巡邏車，並使巡邏車之右側前後車門、右後葉子板凹陷損壞，核係犯同法第一
    百三十八條之損壞公務員職務上掌管物品罪。茲再析述如下：
（一）按刑法第三百二十一條第一項第三款「攜帶兇器」所謂之「兇器」，其種類並
      無限制，凡客觀上足對人之生命、身體、安全構成威脅，具有危險性之兇器均
      屬之。又按行為人攜有小刀，極易用以傷人，自不失為兇器之一種。最高法院
      七十九年台上字第五二五三號、六十四年台上字第二三八二號判例均可參照。
      查本案被告丙○○持用之西瓜刀一把，甚為銳利，扣案之黑色玩具手槍狀似真
      槍，長二十二公分，手把高十三公分，質的堅硬，頗有重量等情，有扣案之西
      瓜刀一把及黑色玩具手槍一枝可證及卷附之照片二張足憑，並經本院當庭勘驗
      該枝黑色玩具手槍無訛，此有本院準備程序筆錄可參，若持該等刀、槍用以攻
      擊人，顯足以對被害人之生命、身體造成威脅，揆諸前揭判例意旨，應認均屬
      兇器之一種。是以被告丙○○分別持前開西瓜刀及黑色玩具手槍強盜被害人庚○○等人之財物，所為自與刑法第三百二十一條第一項第三款所規定「攜帶兇
      器」之構成要件相符，應分別就強盜被害人庚○○部分，論以刑法第三百三十
      條第二項、第一項之攜帶兇器強盜未遂罪，另就強盜被害人辛○○、乙○○、
      甲○○部分，以該法條第一項之攜帶兇器強盜罪論處。公訴意旨漏未斟酌扣案
      之西瓜刀及黑色玩具手槍均可供作兇器使用，而認被告丙○○就事實欄一(一)至
      (四)所載強盜犯行，僅係犯同法第三百二十八條第一項、第四項之普通強盜未遂
      罪及普通強盜既遂罪，尚有未洽，惟其基本事實同一，本院自應予審理，並變
      更其起訴法條。
（二）次按預備、著手、既遂，原屬一犯罪行為之不同階段，如法律規定行為之各該
      階段獨立成罪，自應認各該犯罪之構成要件相同，屬於同一之罪名。故如連續
      數行為係基於概括之犯意而有上開情形，雖其前後行為有預備犯、未遂犯或既
      遂犯之分，依司法院大法官會議釋字第一五二號解釋意旨，仍得成立連續犯，
      並應從較重之既遂行為論科。最高法院二十四年上字第八００號判例、八十八
      年度台上字第一一五七號裁判、九十年度台上字第四五一五號裁判可資參照。
      基此，被告丙○○所犯攜帶兇器即扣案之西瓜刀強盜被害人庚○○未遂部分，
      及攜帶兇器即扣案之黑色玩具手槍強盜被害人辛○○、乙○○、甲○○交通工
      具既遂部分，均時間緊接，觸犯構成要件相同之罪名，顯係基於概括犯意為之
      ，依連續犯規定，應論以較重之攜帶兇器強盜既遂罪，並依法加重其刑。
（三）被告所犯竊盜罪、攜帶兇器強盜既遂罪及損壞公務員職務上掌管物品罪間，有
      方法結果之牽連關係，應從一重之攜帶兇器強盜既遂罪論處。
（四）公訴人雖僅就被告右開所犯竊盜被害人己○○所有之重型機車及持刀強盜被害
      人庚○○財物未遂，暨持槍強盜被害人辛○○、乙○○、甲○○所有交通工具
      部分之犯罪事實提起公訴，然檢察官就犯罪事實一部起訴者，其效力及於全部
      ，刑事訴訟法第二百六十七條有明定。本件被告亦有於九十二年七月十一日中
      午十二時三十分許，因抗拒警方圍捕，而駕車衝撞巡邏車，致使該巡邏車右側
      前後門、右後葉子板均凹陷損壞之犯行，且與前揭論罪科刑之竊盜罪及攜帶兇
      器強盜罪部分，有牽連犯之關係，已如前述，本院自應就屬於裁判上一罪之損
      壞公務員職務上掌管物品罪犯行，一併加以裁判。
（五）爰審酌被告丙○○前於九十一年間因強盜等案件，經本院九十一年度訴字第六
      九一號就所犯竊盜罪、強盜罪分別判處有期徒刑一年、十年，並定其應執行刑
      為十年八月，經提起上訴後，臺灣高等法院臺中分院於九十一年五月三十一日
      以九十一年度上訴字第六七三號判決駁回上訴，臺灣高等法院臺中分院檢察署
      檢察官因認被告前開所犯竊盜罪部分業已確定，乃於九十一年七月九日先將丙○○送監執行，並於九十二年四月十一日因該部分徒刑縮短刑期執行完畢出監
      ，有臺灣臺中地方法院檢察署刑案資料查註紀錄表、臺灣高等法院被告全國前
      案紀錄表、本院法務部被告在監在押紀錄表各一份在卷可按，猶不知警惕言行
      ，旋於九十二年七月十日、十一日再犯本件犯行，且被告正值青年，竟不思正
      當工作，憑勞力賺取錢財，為貪圖不勞而獲之不法利益而竊取及強盜被害人庚○○之財物，又為便利自己脫逃而連續強盜被害人辛○○、乙○○、甲○○之
      交通工具，在警方查獲後，不知虛心接受法律制裁，猶駕車衝撞巡邏車，惡性
      重大；其持用西瓜刀強盜被害人庚○○，持扣案之黑色玩具手槍冒充真槍，脅
      迫被害人，所用之方法、手段具危險性，並對被害人之心理、人身安全均造成
      傷害，同時對於社會治安產生一定之危害，駕車衝撞巡邏車，藐視公權力之行
      使，要無可取；各該被害人之身體並未受有實際傷害，被害人庚○○亦未損失
      任何財物，被害人己○○、乙○○之機車並均已尋回，但被害人辛○○之營業
      小客車已遭撞毀及被害人甲○○之自小客車又因警方圍捕被告時，因被告拒捕
      而遭槍擊，毀損嚴重；另考之被告在本案之竊盜及四件強盜過程中，獲取之利
      益不大，於犯後復均能坦承犯行，表示悔悟等一切情狀，量處如主文所示之刑
      。扣案之西瓜刀一把、黑色玩具手槍一枝（含彈匣一個）及購物袋一個，係被
      告丙○○所有並供違犯本件強盜犯行所用之物，業據被告供明在卷，爰依刑法
      第三十八條第一項第二款規定，宣告沒收。
四、公訴意旨另謂：被告丙○○於九十二年七月十一日上午十時十分許強盜被害人乙○○之輕型機車，旋而又強盜被害人甲○○所有車牌號碼Ｘ五─六二九七號自小
    客車後，改駕駛該輛自小客車逃逸。經臺中市警察局一一０勤務中心通報攔截、
    圍捕後，嗣於是日中午十二時三十分許，警車在臺中市○○區○○路四七二號前
    發現上前圍捕，惟被告在警方鳴槍示警後，仍不就範，繼續開車衝撞圍捕員警，
    致警員梁金憲、司英雄分別受傷（未據告訴），圍捕員警見情況急迫隨即朝輪胎
    射擊，致被告丙○○左大腿受子彈穿刺傷，始予逮捕。因認被告另犯刑法第一百
    三十五條第一項之罪嫌。但查：
    (一)發現被告並參與圍捕之臺中市警察局第五分局四平派出所警員陳天相到庭結證
      稱：「．．．我騎警用機車前往本來要去守望相助崗位的路上，有看到這一輛
      車子停在敦化路四百二十七號前面路邊，．．．我回報勤執中心，確認車子是
      否為查報的車輛，確定之後我就請求支援，警備隊的同仁二位隊員一位是證人
      司英雄、一位是吳東沛就前來支援，他們開巡邏車過來，．．．我們就上前喝
      令被告下車，證人司英雄站在第二個位置就上前敲他的車門，敲門之後就退一
      步，然後大聲喝令叫他下車，被告轉過來看到警察，當時我們三位穿制服，被
      告就馬上用力踩油門，往前衝撞巡邏車，當時巡邏車車頭斜停在被告車前，我
      們就馬上開槍射擊被告車的前後輪胎，並沒有射到其他地方，我們站立的位置
      還是先前站立的位置，那時又有兩位同事騎機車過來，站在被告車子後方，被
      告又倒車，但沒有撞到那二位同事，他們有閃開，我們又繼續對被告開槍，這
      一次有射到玻璃以下的車門。被告一直往後倒車，剛好證人丁○○○○騎機車
      前來支援，他是由敦化路往中興路方向過來，被告車子一直往後退，證人梁金
      憲要閃避，結果自己滑倒，被告的車子在倒退的時候剛好又撞到證人梁金憲的
      機車，證人梁金憲馬上閃開，被告的車子就在敦化路中間一直轉圈圈，後來因
      為很多同事來支援把被告包圍住，那時車子四個輪胎都已經破了，被告才把車
      子停到現場圖圍捕第二現場的地方，同仁就上前叫他打開車門，就把他拖下來
      。證人司英雄是因為在第一現場圍捕被跳彈打到的，並不是被告衝撞他而受傷
      。」等語。
    (二)證人司英雄復證述：「我受傷是因為開槍打到輪胎，被跳彈打到．．．」等語
      。
    (三)證人梁金憲亦到庭結證稱：「．．．我是騎機車前去支援，距離被告車子約一
      百公尺，我就已經看到同仁對那部車子開槍，因為距離很遠，所以我車子並沒
      有做減速的動作，當時剛好有另一部巡邏車從我車子左後方超越我，把我的視
      線擋住，並沒有注意被告車朝我方向來，我只見到巡邏車緊急煞車，我先右邊
      閃巡邏車，看到被告車的時候就來不及了，連人帶車被被告的車子撞到，被告
      應該不知道我在他後方，他的視線被巡邏車擋到。．．．」等語。
    有本院訊問筆錄在卷可考。可知證人司英雄在圍捕被告行動中所受之傷勢，係被
    跳彈所傷，並非被告施強暴、脅迫所造成；證人梁金憲趕來支援途中，被告視線
    因被另一輛巡邏車擋住，未能查覺證人梁金憲正在所駕車子後方，而證人梁金憲
    亦為閃避緊急剎車之巡邏車，且不知被告正在倒車，才於向右閃躲時，與被告車
    輛發生擦撞，因而受傷，被告並非故意以倒車衝撞之方式，對證人梁金憲施以強
    暴行為，應臻明確。公訴人徒以證人陳天相出具之職務報告書中記載證人梁金憲
    在圍捕過程中受傷及臺中市警察局第五分局移送書中另載證人司英雄亦受有傷害
    ，即遽認證人司英雄、梁金憲係因被告故意開車衝撞員警而分別受傷，自嫌速斷
    ，且與實情不符。公訴人復未能提出其他確切之證據證明被告有何開車衝撞員警
    之情事，此外本院亦查無任何積極證據足證被告確有公訴人所指之此部分妨害公
    務犯行，被告被訴犯有刑法第一百三十五條第一項之妨害公務罪行，尚屬不能證
    明。惟公訴人認此部分犯行與前揭論罪科刑之竊盜、強盜犯行，有方法結果之牽
    連關係，屬裁判上一罪，爰不另為無罪之諭知，併此明。
據上論斷，應依刑事訴訟法第二百九十九條第一項前段、第三百條，刑法第五十六條
、第三百三十條第一項、第三百二十條第一項、第一百三十八條、第五十五條、第三
十八條第一項第二款，罰金罰鍰提高標準條例第一條前段，判決如主文。
中      華      民      國      九十二      年    十    月    二十七    日
                            臺灣臺中地方法院刑事第二庭
                                    審判長法  官  張  智  雄
                                          法  官  柯  崑  輝
                                          法  官  莊  嘉  蕙
右正本證明與原本無異。
如不服本判決，應於送達後十日內向本院提出上訴狀（須附繕本），上訴於臺灣高等
法院臺中分院。
                                          書記官
中      華      民      國      九十二      年    十    月    二十七    日
附錄論罪科刑法條
中華民國刑法第三百二十條第一項
意圖為自己或第三人不法之所有，而竊取他人之動產者，為竊盜罪，處五年以下有期
徒刑、拘役或五百元以下罰金。
中華民國刑法第三百三十條
犯強盜罪而有第三百二十一條第一項各款情形之一者，處七年以上有期徒刑。
前項之未遂犯罰之。
中華民國刑法第一百三十八條
毀棄、損壞或隱匿公務員職務上掌管或委託第三人掌管之文書、圖畫、物品，或致令
不堪用者，處五年以下有期徒刑。


司法院資訊處製作；財團法人民間司法改革基金會備份。
